臺灣橋頭地方法院刑事判決　
111年度交簡上字第17號
上  訴  人  
即  被  告  陳信宏

                    籍設屏東○○00000○○○（即屏東市○                        ○路000號大聖西營區）

上列上訴人即被告因過失傷害案件，不服本院橋頭簡易庭於民國
110年10月20日所為110年度交簡字第752號刑事簡易判決（聲請
簡易判決處刑案號：110年度偵字第2197號），提起上訴，本院
管轄之第二審合議庭判決如下：
    主  文
原判決撤銷。
陳信宏犯過失傷害罪，處拘役參拾日，如易科罰金，以新臺幣壹
仟元折算壹日。緩刑貳年。
    事  實
一、陳信宏於民國109年6月18日19時58分許，騎乘車牌號碼000-
    0000號普通重型機車，沿高雄市○○區○○路○○○○○○○○路000○0
    號時，本應注意車前狀況，並隨時採取必要之安全措施，且
    應注意行車速度依速限標誌或標線之規定，該路段行車時速
    不得超過50公里，而依當時天候晴、夜間有照明、柏油路面
    乾燥、無缺陷、無障礙物、視距良好，客觀上並無不能注意
    之情事，竟疏未注意車前狀況，且貿然以行車時速約55公里
    之速度高速行駛，適有無駕駛執照之陳朝琮酒後騎乘車牌號
    碼000-000號普通重型機車（所涉不能安全駕駛動力交通工
    具罪部分，業經本院以109年度交簡字第2533號判決確定）
    自該處起駛，欲迴轉大同路由南往北方向行駛，亦疏未注意
    起駛前應顯示方向燈，注意前後左右有無障礙或車輛行人，
    並應讓行進中之車輛行人優先通行，且應注意在劃有分向限
    制線（雙黃線）之路段，不得迴車，即未顯示方向燈並禮讓
    行進中之車輛優先通行，貿然起駛欲跨越雙黃線迴轉，兩車
    因而發生碰撞，致陳朝琮受有左側開放性雙踝骨折之傷害；
    陳信宏受有左側膝部挫擦傷、左側踝部挫擦傷、左側足部挫
    擦傷之傷害。嗣陳信宏、陳朝琮於肇事後均停留於現場等候
    ，在有犯罪偵查權限之機關或公務員發覺前，向據報前來之
    現場處理警員坦承肇事，自首而願接受裁判。
二、案經陳信宏、陳朝琮訴由高雄市政府警察局湖內分局報告臺
    灣橋頭地方檢察署檢察官偵查後聲請簡易判決處刑。
    理  由
一、按被告以外之人於審判外之陳述，雖不符前4條之規定，而
    經當事人於審判程序同意作為證據，法院審酌該言詞陳述或
    書面陳述作成時之情況，認為適當者，亦得為證據，刑事訴
    訟法第159條之5第1項定有明文。查本案認定事實所引用被
    告以外之人於審判外之陳述，經檢察官、被告陳信宏於審理
    中均同意有證據能力（交簡上卷第83頁、第208頁），本院
    復審酌前揭陳述作成時之情況，亦無違法取證之瑕疵，認以
    之作為證據為適當，是本案有關被告以外之人於審判外之言
    詞或書面陳述等供述證據，依前揭法條意旨，自均得為證據
    。
二、上開犯罪事實，業據被告於審理中坦白承認（交簡上卷第17
    7頁至第179頁、第201頁至第212頁），經核與證人即告訴人
    陳朝琮於警詢、偵查之證述大致相符（警卷第1頁至第9頁、
    第29頁至第37頁；偵卷第21頁至第22頁），並有高雄市政府
    警察局湖內分局道路交通事故現場圖、道路交通事故調查報
    告表（一）、（二）-1、高雄市政府警察局交通大隊湖內分
    隊道路交通事故當事人酒精測定紀錄表、財團法人台灣電子
    檢驗中心呼氣酒精測試器檢定合格證書、高雄市政府警察局
    舉發違反道路交通管理事件通知單、義大醫療財團法人義大
    醫院診斷證明書、高雄市立岡山醫院診斷證明書、現場照片
    、本院勘驗行車紀錄器畫面筆錄及截圖各1份在卷可查（警
    卷第17頁、第23頁至第28頁、第49頁至第65頁；交簡上卷第
    81頁、第87頁至第90頁），足認被告之任意性自白與事實相
    符，堪予採信。
三、按機車行駛時，駕駛人應注意車前狀況，並隨時採取必要之
    安全措施；行車速度，依速限標誌或標線之規定，無速限標
    誌或標線者，應依下列規定：一、行車時速不得超過50公里
    ，道路交通安全規則第94條第3項、第93條第1項第1款分別
    定有明文。查被告領有普通重型機車駕駛執照等情，有公路
    監理電子閘門證號查詢機車駕駛人資料1份附卷為憑（警卷
    第75頁），則其對於前揭規定應知之甚詳，且依當時天候晴
    、夜間有照明、柏油路面乾燥、無缺陷、無障礙物、視距良
    好等情，亦有道路交通事故調查報告表（一）附卷可考，客
    觀上並無不能注意之情事，竟疏未注意車前狀況且超速行駛
    ，致與告訴人之機車發生碰撞，是被告就本件車禍事故之發
    生，具有過失甚明。又告訴人受有前述傷勢，確係導因於本
    件車禍事故，是被告之過失行為與告訴人所受傷勢結果間，
    顯有相當因果關係至明。再告訴人就本件車禍事故，固亦有
    起駛前未顯示方向燈並禮讓行進中之車輛優先通行，及在禁
    止迴車處迴車、酒後無照駕駛等過失，然刑事責任之認定，
    並不因告訴人與有過失即得據此阻卻被告之過失責任，僅得
    作為被告量刑時之參酌事由，或於民事損害賠償時得以減免
    賠償責任之問題，無礙於被告刑事罪責之成立。綜上，本件
    事證明確，被告上開犯行堪以認定，應依法論科。
四、論罪科刑
　㈠核被告所為，係犯刑法第284條前段之過失傷害罪。
　㈡被告於肇事後，經到場員警據報前往現場處理時，在場並承
    認為肇事人乙情，有高雄市政府警察局湖內分局111年6月22
    日高市警湖分偵字第11171458500號函及檢附之員警職務報
    告各1份在卷可憑（交簡上卷第151頁至第153頁），符合自
    首要件，爰依刑法第62條前段規定減輕其刑。
五、上訴之處斷
  ㈠原審以被告為上開犯行，罪證明確，應予論罪科刑，而判處
    被告拘役50日，如易科罰金，以新臺幣（下同）1千元折算1
    日，固非無見。惟按量刑之輕重，固屬事實審法院得依職權
    自由裁量之事項，然仍應受比例原則及公平原則之限制，否
    則其判決即非適法。刑事審判旨在實現刑罰權分配的正義，
    故法院對有罪被告之科刑，應符合罪刑相當之原則，使輕重
    得宜，罰當其罪，以契合社會之法律感情，此所以刑法第57
    條明定科刑時應審酌一切情狀，尤應注意該條各款所列事項
    以為科刑輕重之標準（最高法院95年度台上字第1662號判決
    意旨參照）。而行為人犯罪後之態度，乃刑法第57條所規定
    於科刑時，應審酌之事項之一，所謂犯後態度包含行為人犯
    後認罪、犯後行為、犯後悔悟等情事。查被告於原審判決後
    ，業於111年5月17日與告訴人調解成立並給付賠償金完畢，
    且經告訴人具狀表示請求從輕量刑並給予被告緩刑之機會乙
    節，有本院調解筆錄、刑事陳述狀、本院辦理刑事案件電話
    紀錄查詢表各1份附卷可查（交簡上卷第137頁至第138頁、
    第141頁、第161頁），堪認被告犯後已積極彌補損害，態度
    尚佳，原審未及審酌被告關於刑法第57條第10款所列「犯後
    態度」之科刑審酌事項，自有量刑失重之情事。
  ㈡又原審雖以員警至被告就診之醫院時，被告已離院，嗣員警
    電聯被告請其至高雄市警察局湖內交通分隊後，被告始承認
    其為肇事者，故員警在被告坦承犯罪之前，已有確切根據合
    理懷疑被告為本案犯行為由，認被告本件犯行與刑法第62條
    前段自首要件不符，而未依該規定減輕其刑云云。惟經本院
    函詢高雄市政府警察局湖內分局本案之查獲情況，經函覆：
    勤務指揮中心接獲本件車禍之通報後，係由一甲派出所線上
    巡邏員警先行到場，到場時被告尚未上救護車，故員警有先
    詢問被告之姓名、出生年月日、身分證字號及聯絡方式，被
    告並當場向員警坦承為肇事人等語，有高雄市政府警察局湖
    內分局111年6月22日高市警湖分偵字第11171458500號函及
    檢附之員警職務報告各1份在卷可佐（交簡上卷第151頁至第
    153頁），足認員警抵達車禍現場時，被告已坦承為肇事者
    ，是其行為應與自首之要件相符，而得依刑法第62條規定減
    輕其刑，原審未及審酌上情，尚非妥適。據此，原判決既有
    上述可議之處，被告以原審量刑過重為由提起上訴，應有理
    由，自應由本院合議庭予以撤銷改判。
  ㈢爰審酌被告於騎車過程中未能善盡駕駛注意義務，並超速行
    駛，肇致本案事故之發生，所為應予非難；復考量被告及告
    訴人就本案事故之過失程度、情節及所受傷勢；兼衡被告犯
    後坦承犯行，且已調解成立並賠償完畢，告訴人亦表示願給
    被告從輕量刑及緩刑之機會等情，業如前述，堪認被告犯後
    態度尚佳；暨被告自陳高職畢業之教育程度，目前為職業軍
    人，月收入約3萬5千元，家庭經濟狀況勉強，身體狀況尚可
    等一切具體情狀（交簡上卷第211頁），量處如主文所示之
    刑，並諭知易科罰金之折算標準。
  ㈣又被告未曾因故意犯罪受有期徒刑以上刑之宣告等節，有臺
    灣高等法院被告前案紀錄表1份在卷可查（交簡上卷第197頁
    ），其因一時失慮，致罹刑典，於事後坦承犯行，且已調解
    成立並賠償完畢，如前所述，顯有悔意，信其經此刑之宣告
    後，應知所警惕而無再犯之虞，本院認上開對被告宣告之刑
    ，以暫不執行為當，爰依刑法第74條第1項第1款規定，宣告
    緩刑2年，以啟自新。
據上論斷，依刑事訴訟法第455條之1第1項、第3項、第369條第1
項前段、第364條、第299條第1項前段，判決如主文。
本案經檢察官陳麗琇聲請簡易判決處刑，檢察官陳盈辰、李門騫
到庭執行職務。
中　　華　　民　　國　　111 　年　　10　　月　　26　　日
                  刑事第二庭    審判長法　官  黃右萱
                                      法  官  王奕華
                                      法  官  楊凱婷  
以上正本證明與原本無異。
不得上訴。
中　　華　　民　　國　　111 　年　　10　　月　　26　　日
 　　　　　　　　　　　　　　　　　　 書記官　許雅如　　
附錄本案論罪科刑法條：
刑法第284條
因過失傷害人者，處1年以下有期徒刑、拘役或10萬元以下罰金
；致重傷者，處3年以下有期徒刑、拘役或30萬元以下罰金。